【裁判字號】    95,訴,140
【裁判日期】    950127
【裁判案由】    詐欺等
【裁判全文】
臺灣板橋地方法院刑事判決               95年度訴字第140號
公  訴  人  臺灣板橋地方法院檢察署檢察官
被      告  甲○○
上列被告因詐欺等案件，經檢察官提起公訴（94年度偵緝字第24
46號），於被告為有罪之陳述後，本院合議庭裁定由受命法官獨
任依簡式審判程序審理，茲判決如下：
    主  文
甲○○幫助掩飾因自己重大犯罪所得財物，處有期徒刑參月，如
易科罰金，以參佰元折算壹日。所得財物新臺幣參仟元沒收，如
全部或一部不能沒收時，以其財產抵償之。
    事  實
一、甲○○有竊盜、詐欺、賭博等前科（於本件均不構成累犯）
    ，因缺錢花用貪圖蠅利，見報載收購帳戶之廣告，經以該廣
    告所刊登電話號碼與真實姓名年籍均不詳、綽號「小陳」之
    成年男子聯繫後，在能預見依「小陳」指示提供金融機構存
    摺、印章、密碼、金融卡與不相識之「小陳」使用，可能幫
    助不詳犯罪集團掩飾其等因自己重大犯罪所得財物之情況下
    ，竟仍不違其本意，基於幫助掩飾因自己重大犯罪所得財物
    之不確定故意，於九十三年三月三十日，前往址設台北縣新
    莊市○○路九三三號「台灣中小企業銀行迴龍分行」開立帳
    號為○五○─00000000000帳戶，並設定語音轉
    帳功能後，旋於同日下午四時許，將前開「台灣中小企業銀
    行迴龍分行」帳戶存摺、印章、密碼、金融卡暨其前於八十
    三年五月二日即已向址設台北市○○○路○段十八號「華南
    商業銀行中山分行」所開立帳號為00000000000
    0帳戶之存摺、印章、密碼、金融卡，以新台幣（下同）三
    千元之代價，一併出售交付與「小陳」，以此方式幫助不詳
    犯罪集團掩飾渠等因常業詐欺等重大犯罪所得之財物，其後
    甲○○上開存摺、印章、密碼、金融卡為某詐騙集團取得，
    該集團成員推由真實年籍、姓名均不詳之某成年女子，於九
    十三年七月九日下午撥打電話予乙○○，佯稱為台中郵局收
    發室之「黃小姐」，並告以有健保費欲退款至乙○○郵局帳
    戶，使乙○○誤信為真，因依指示操作，旋乙○○察覺狀況
    有異，以郵局金融卡查詢郵局餘額，竟發覺已遭轉出匯款九
    萬九千八百九十三元至甲○○前開台灣中小企業銀行迴龍分
    行之帳戶內，始悉受騙，經報警處理循線查獲上情。
二、案經臺北縣政府警察局蘆洲分局移送臺灣板橋地方法院檢察
    署檢察官偵查起訴。
    理  由
一、上開犯罪事實，迭據被告於偵查及本院審理中自白不諱，核
    與被害人乙○○於警詢中關於受詐騙過程之指述合致，此外
    ，復有台灣中小企業銀行迴龍分行九十四年十月六日九四迴
    龍字第一四三九四○○四七八號函所附甲○○開戶暨交易明
    細、華南商業銀行中山分行九四年十二月二十六日九四華中
    山字第五四七號函所附甲○○開戶暨交易明細資料在卷為憑
    ，足徵被告上開自白應與事實相符，可以採信，本件事證明
    確，被告如事實欄所載之犯行可以認定。又起訴書雖記載被
    告乃於九十三年三月三十日開設如事實欄所述二家及某家金
    融機構帳戶，並設定語音轉帳功能後，旋於同日，將前開三
    家金融機構帳戶存摺、印章、密碼、金融卡等物，一併交付
    「小陳」，然被告於九十三年三月三十日僅係前往台灣中小
    企業銀行迴龍分行開立帳戶，後將含台灣中小企業銀行迴龍
    分行在內之如事實欄所述二家金融機構存摺、印章、密碼、
    金融卡，以三千元之代價，於九十三年三月三十日下午四時
    許，一併出售交付「小陳」，經被告供述在卷，且被告位於
    「華南商業銀行中山分行」之帳戶早於八十三年五月二日即
    已開立，亦有前開華南商業銀行中山分行九四年十二月二十
    六日九四華中山字第五四七號函所附甲○○開戶暨交易明細
    資料在卷為憑，足徵被告前開所述，應可信實，蒞庭檢察官
    並就此部分原起訴事實更正如被告所述，併此敘明。
二、按公訴人原以被告基於幫助常業詐欺及幫助洗錢之犯意，提
    供其上開存摺及金融卡供他人使用，以此方式幫助不詳犯罪
    集團常業詐欺及洗錢，認涉犯刑法第三十條第一項、第三百
    四十條及洗錢防制法第九條第一項之幫助常業詐欺罪及幫助
    洗錢罪，兩罪間並具想像競合犯之裁判上一罪關係。惟嗣於
    本院九十五年一月十九日審理時減縮原起訴關於被告幫助常
    業詐欺之犯罪事實及引用法條，並確定以被告基於幫助洗錢
    之犯意，提供其上開存摺及金融卡供他人使用，以此方式幫
    助不詳犯罪集團掩飾因自己重大犯罪所得之財物之事實，及
    刑法第三十條第一項、洗錢防制法第九條第一項幫助洗錢罪
    之法條，為本件起訴犯罪事實與引用法條，本院即以此為審
    判範圍，是被告將上述銀行帳戶之存摺、印章、密碼、金融
    卡等物，出售予真實姓名年籍不詳之人所組成之犯罪集團使
    用，以幫助該犯罪集團掩飾其等因常業詐欺之重大犯罪所得
    財物，核其所為，係犯刑法第三十條第一項、洗錢防制法第
    九條第一項之幫助洗錢罪。又被告係幫助該犯罪集團成員掩
    飾其自己常業詐欺之重大犯罪所得財物，為從犯，應依刑法
    第三十條第二項之規定，按正犯之刑減輕之。另被告於偵審
    中自白本件洗錢犯行，應依洗錢防制法第九條第五項之規定
    減輕其刑。爰審酌被告因貪圖蠅利而提供帳戶幫助洗錢，既
    助長他人犯罪，又增加查緝困難，危害財產安全及社會穩定
    ，並其犯罪後態度等一切情狀，量處如主文所示之刑，並諭
    知如易科罰金之折算標準，以示懲儆。另被告因犯本件幫助
    洗錢之罪取得三千元，業據其供陳明確在卷，核屬因本件幫
    助洗錢犯罪所得之財產上利益，依洗錢防制法第十二條第一
    項規定，不問屬於犯人與否，沒收之，如全部或一部不能沒
    收時，追徵其價額或以其財產抵償之，爰併與宣告沒收及追
    徵抵償。
據上論斷，依刑事訴訟法第二百七十三條之一第一項、第二百九
十九條第一項前段，洗錢防制法第九條第一項、第五項、第十二
條第一項，刑法第十一條前段、第三十條第一項、第二項、第四
十一條第一項前段，罰金罰鍰提高標準條例第二條，判決如主文
。
中    華    民    國    95    年    1     月    27    日
                  刑事第四庭  法  官  陳明偉
以上正本證明與原本無異
如不服本判決應於送達後十日內向本院提出上訴狀
                              書記官  陳慧儷
中    華    民    國    95    年    1     月    27    日
附錄本案論罪科刑法條全文：
洗錢防制法第二條
本法所稱洗錢，係指下列行為：
  一掩飾或隱匿因自己重大犯罪所得財物或財產上利益者。
  二掩飾、收受、搬運、寄藏、故買或牙保他人因重大犯罪所得
    財物或財產上利益者。
洗錢防制法第九條
  犯第二條第一款之罪者，處五年以下有期徒刑，得併科新臺幣
  三百萬元以下罰金。
  犯第二條第二款之罪者，處七年以下有期徒刑，得併科新臺幣
  五百萬元以下罰金。
  以犯前二項之罪為常業者，處三年以上十年以下有期徒刑，得
  併科新臺幣一百萬元以上一千萬元以下罰金。
  法人之代表人、法人或自然人之代理人、受雇人或其他從業人
  員，因執行業務犯前三項之罪者，除處罰行為人外，對該法人
  或自然人並科以各該項所定之罰金。但法人之代表人或自然人
  對於犯罪之發生，已盡力監督或為防止行為者，不在此限。
  犯前四項之罪，於犯罪後六個月內自首者，免除其刑；逾六個
  月者，減輕或免除其刑；在偵查或審判中自白者，減輕其刑。


司法院資訊處製作；財團法人民間司法改革基金會備份。
